臺灣彰化地方法院民事裁定  
110年度消債更字第114號
聲  請  人  謝漢哲  
代理人      洪主雯律師(法扶律師)
上列當事人因消費者債務清理事件聲請更生，本院裁定如下：
    主  文
聲請人甲○○自民國111年1月26日下午4時起開始更生程序。
命司法事務官進行本件更生程序。
    理  由
一、按債務人不能清償債務或有不能清償之虞者，得依本條例所
    定更生或清算程序，清理其債務；債務人無擔保或無優先權
    之本金及利息債務總額未逾新臺幣（下同）1,200萬元者，
    於法院裁定開始清算程序或宣告破產前，得向法院聲請更生
    ，消費者債務清理條例（下稱消債條例）第3條、第42條第1
    項分別定有明文。次按債務人對於金融機構負債務者，在聲
    請更生或清算前，應向最大債權金融機構請求協商債務清償
    方案，或向其住、居所地之法院或鄉、鎮、市、區調解委員
    會聲請債務清理之調解；債務人為前項請求或聲請，應以書
    面為之，並提出財產及收入狀況說明書、債權人及債務人清
    冊，及按債權人之人數提出繕本或影本。協商或調解成立者
    ，債務人不得聲請更生或清算。但因不可歸責於己之事由，
    致履行有困難者，不在此限；又自債務人提出協商請求之翌
    日起逾30日不開始協商，或自開始協商之翌日起逾90日協商
    不成立，債務人得逕向法院聲請更生或清算，復為消債條例
    第151條第1項、第2項、第7項及第153條所明定。又法院開
    始更生程序之裁定，應載明其年、月、日、時，並即時發生
    效力；法院裁定開始更生或清算程序後，得命司法事務官進
    行更生或清算程序，必要時得選任律師、會計師或其他適當
    之自然人或法人一人為監督人或管理人，消債條例第45條第
    1項、第16條第1項亦有明文。又消債條例第3條所謂「不能
    清償債務或有不能清償之虞」者，係指債務人欠缺清償能力
    ，且對於已屆清償期，或已受請求債務之全部或主要債務，
    客觀上可預見處於通常且繼續的不能清償之狀態而言，方符
    合消費者債務清理條例為使不幸陷入經濟困境之人得以清理
    債務、重建生活，並在債務清理過程中能保有符合人性尊嚴
    之最低基本生活目的，先予敘明。
二、本件聲請意旨略以：聲請人前因債務問題曾與債權銀行達成
    協商，事後遭逢雇主解僱頓失收入來源，且協議還款金額高
    達新臺幣（下同）3萬8446元，無法履行而毀諾，目前任職
    於歐都納股份有限公司，每月薪資約2萬7000元，且須扶養
    一名未成年子女，總計每月必要支出為2萬4668元，而其債
    務總額為598萬0918元，實有不能清償之虞，而其無擔保或
    無優先權之債務總額未逾1,200萬元，復未經法院裁定開始
    清算程序或宣告破產，依法自得聲請更生程序，爰請求裁定
    開始更生俾早日清償債務等語。
三、經查：
㈠、聲請人符合消債條例第151條第7項但書「因不可歸責於己之
    事由，致履行有困難」之規定：
　⒈聲請人自陳其於民國95年間與債權銀行即新竹國際商業銀行
    股份有限公司（現為渣打國際商業銀行股份有限公司)成立
    協商，約定自95年8月起，每月繳款3萬8446元，分120期，
    利率3.88%（見本院卷第22頁），因聲請人遭逢解僱，無收
    入可清償協商時還款方案，而毀諾。有國泰世華商業銀行股
    份有限公司提出債務協商案件維護資料、繳款資料供參（本
    院卷第171-179頁），足認聲請人就曾成立之協商方案，嗣
    後毀諾。
  ⒉查聲請人於95年7月達成協商時，並無勞保投保紀錄，至102
    年方受雇於強固保全股份有限公司，此有本院職權調閱之勞
    保局電子閘門資料在卷可參（見本院卷第81-85頁），足認
    斯時，聲請人並無收入足以清償每月協商款項，遑論聲請人
    當時尚須扶養未成年子女（見本院卷第323頁）。依消債條
    例第151條第7項但書、第8項、第75條第2項規定，堪認聲請
    人之財產及收入狀況於協商後，已發生情事變更，在清償期
    間收入或收益不如預期，且其可處分所得扣除自己及依法應
    受其扶養者所必要生活費用之餘額，連續三個月低於協商或
    調解方案應清償之金額者，推定有不可歸責於己之事由，致
    履行有困難，應得聲請更生。
㈡、聲請人債務及資力、收支情形：
  ⒈聲請人自陳其債務為598萬0918元（見本院卷第15-17頁），
    目前任職於歐都納股份有限公司，每月收入約2萬7000元，
    名下無其他財產，有聲請人所提之全國財產稅總歸戶資料查
    詢清單，及本院職權調閱聲請人107至109年度稅務電子閘門
    財產所得資料調件明細表附卷可參（本院卷第39頁、第87-9
    2頁）。
  ⒉按債務人必要生活費用，以最近1年衛生福利部或直轄市政府
    所公告當地區每人每月最低生活費1.2倍定之；債務人釋明
    更生期間無須負擔必要生活費用一部或全部者，於該範圍內
    ，不受最低數額限制；債務人證明確有必要支出者，不受最
    高數額及應負擔比例之限制，消債條例第64條之2第1項、第
    3項定有明文。查聲請人主張其每月支出1萬6668元，另需支
    出扶養費8000元，共計2萬4668元，然依衛生福利部公告110
    年度臺灣省平均每人每月最低生活費13,288元之1.2倍為1萬
    5946元，則聲請人生活必要支出及未成年子女之扶養費依上
    開標準計算應以23,919元【計算式：15,946元+(15,946/2)=
    23,919】計算為當，。
㈢、依上所述，聲請人每月平均所得2萬7000元，扣除每月必要支
    出及扶養費2萬3919元後，僅餘3,081元【計算式：27,000元
    -23,919元＝3,081元】可供清償所積欠之債務。聲請人如以
    該餘額清償所積欠之債務金額598萬0918元，尚須逾26年之
    期間始得清償完畢【計算式：5,980,918元÷3,081≒1,941個
    月，約161.75年】；縱認聲請人之未成年子女即將成年（91
    年9月生，見本院卷第323頁）而無須負擔扶養費，以其每月
    可處分所得11,054元【計算式：27,000－15,946＝11,054元】
    ，仍須約45年之期間始得償完畢【計算式：5,980,918÷11,0
    54≒541個月，約45年】，遑論尚有利息及違約金，以及其他
    非金融機構之債務待清償，聲請人還款年限顯然更長；酌以
    聲請人並無其他財產能清償債務。是聲請人實有藉助更生制
    度調整其與債權人間之權利義務關係而重建其經濟生活之必
    要，洵可認定。
四、據上論結，本院綜合聲請人之清償能力，堪認聲請人客觀上
    對已屆清償之債務有不能清償或難以清償之虞，又其所負無
    擔保或無優先權之債務未逾1,200萬元，且未經法院裁定開
    始清算程序或宣告破產。復查本件無消債條例第6條第3項、
    第8條或第46條各款所定駁回更生聲請之事由存在，則聲請
    人聲請更生，洵屬有據，應予准許。至聲請人於更生程序進
    行中，應提出足以為債權人會議可決或經法院認為公允之更
    生方案以供採擇。而司法事務官於進行本件更生程序、協助
    聲請人提出更生方案時，亦應依聲請人之薪資變化、社會常
    情及現實環境衡量聲請人之償債能力，並酌留其生活上應變
    所需費用，進而協助聲請人擬定允當之更生方案，始符消債
    條例重建債務人經濟生活之立法目的，附此敘明。
五、依消債條例第11條第1項、第45條第1項、第16條第1項，裁
    定如主文。
中　　華　　民　　國　　111 　年　　1 　　月　　26　　日
              民事第三庭    法     官　洪堯讚
以上正本係照原本作成。
本件不得抗告。
本裁定已於民國111年1月26日下午4時公告。
中　　華　　民　　國　　111 　年　　1 　　月　　26　　日
                            書　記　官　李盈萩